臺灣臺南地方法院刑事判決
110年度簡上字第84號
上  訴  人  
即  被  告  顏吉忠


上列上訴人即被告因過失傷害案件，對於本院中華民國110年2月
1日110年度簡字第260號簡易判決（聲請簡易判決處刑案號：臺
灣臺南地方檢察署109年度營偵字第2308號）不服，提起上訴，
本院管轄之第二審合議庭改依通常程序，自為第一審判決如下：
    主  文
原判決撤銷。
顏吉忠無罪。 
    理  由
一、聲請意旨略以：被告顏吉忠於民國109年11月15日6時30分許
    ，攜其所飼養之犬隻1隻（下稱A犬）外出散步。嗣行經臺南
    市鹽水區岸內里北門路9巷巷口前方時，疏未確實將A犬以鍊
    繩牽引及配戴口罩，致告訴人郭財嘉及其犬隻途經該處時遭
    A犬攻擊，告訴人因而受有雙側足部穿刺傷之傷害。因認被
    告涉犯刑法第384條之過失傷害罪等語。
二、被告上訴意旨略以：被告攜所飼養之狗外出散步，伴同著狗
    ，負監督控管之責，所飼養之犬隻並非危險性犬隻，未具攻
    擊性，從未有攻擊人或動物之行為紀錄，所謂具攻擊性犬隻
    ，農委會有明文公告；告訴人見被告所飼養之犬隻，莫名其
    妙跑來自項圈將犬隻提起，並以腳踹犬隻數下，犬隻遭受強
    抓提起並腳踹，受驚嚇刺激才攻擊告訴人，實屬犬隻本能反
    應，被告再將犬隻丟進大排水溝，並非犬隻主動撲向告訴人
    攻擊咬傷告訴人；為此提起上訴，請求撤銷原判決等語。
三、犯罪事實，應依證據認定之，無證據不得認定其犯罪事實，
    又不能證明被告犯罪者，應諭知無罪之判決，刑事訴訟法第
    154條第2項、第301條第1項分別定有明文。而認定犯罪事實
    所憑之證據，雖不以直接證據為限，間接證據亦包括在內；
    然而無論直接或間接證據，其為訴訟上之證明，須於通常一
    般之人均不致有所懷疑，而得確信其為真實之程度者，始得
    據為有罪之認定，倘其證明尚未達到此一程度，而有合理之
    懷疑存在時，即應為有利於被告之認定，更不必有何有利之
    證據，最高法院30年度上字第816號、76年度臺上字第4986
    號判例可資參照。又刑事訴訟法第161條第1項規定，檢察官
    就被告犯罪事實，應負舉證責任，並指出證明之方法。因此
    ，檢察官對於起訴之犯罪事實，應負提出證據及說服之實質
    舉證責任。倘其所提出之證據，不足為被告有罪之積極證明
    ，或其指出證明之方法，無從說服法院以形成被告有罪之心
    證，基於無罪推定之原則，自應為被告無罪判決之諭知，同
    院92年度臺上字第128號判例亦足供參考。
四、經查：
㈠、被告於109年11月15日6時30分許，攜其所飼養之A犬外出散步
    ，行經臺南市鹽水區岸內里北門路9巷巷口前方時，並未將A
    犬以鍊繩牽引及配戴口罩，告訴人及其犬隻途經該處時遭A
    犬咬傷，告訴人因而受有雙側足部穿刺傷之傷害等情，為被
    告所不爭執，並經證人即告訴人於警詢及偵查中證述明確，
    且有告訴人提出之奇美醫院診斷證明書1紙、監視器錄影翻
    拍照片19張在卷可按，此部分之事實應堪認定。
㈡、按動物保護法第20條規定：寵物出入公共場所或公眾得出入 
    之場所，應由7歲以上之人伴同。具攻擊性之寵物出入公共
    場所或公眾得出入之場所，應由成年人伴同，並採取適當防
     護措施，前項具攻擊性之寵物及其所該採取之防護措施，
    由 中央主管機關公告之。另按依行政院農業委員會依照上
    開條文第3項於104年9月23日農牧字第1040043358號公告修
    正「具攻擊性寵物及其出入公共場所該採取之防護措施」第
    1條規定：具攻擊性之寵物指危險性犬隻及無正當理由曾有
    攻擊人或動物行為紀錄之犬隻。第2條規定：危險性犬隻指
    以下品種及與其混血之犬隻：⑴比特犬（Pit Bull Terrier
    ）：美國比特鬥牛犬（American Pit Bull Terrier or Ame
    rican Pit Bull） 、史大佛夏牛頭犬（Staffordshire Bul
    l Terrier）、美國史大佛夏牛頭犬（American Staffordsh
    ire Terrier）。⑵日本土佐犬（Japanese Tosa）。⑶紐波利
    頓犬（Neapolitan Mastiff）。⑷阿根廷杜告犬（Dogo Arge
    ntino）。⑸巴西菲勒犬（Fila Braziliero）。⑹獒犬（Mast
    iff） ：西藏獒犬（Tibetan Mastiff） 、鬥牛獒犬（Bull
     Mastiff）、義大利獒犬（Cane Corso）、波爾多獒犬（Do
    gue de Bordeaux）。有上開公告在卷可按（本院二審卷第1
    9頁）。被告飼養之A犬為虎斑狗，並非上開具攻擊性寵物及
    其出入公共場所該採取之防護措施第2條所定之危險性犬隻
    品種。另經本院向台南市動物防疫保護處函詢被告飼養A犬
    之傷人紀錄，被告飼養之A犬於本案發生之前，並無攻擊其
    他犬隻或民眾之紀錄，有該處110年8月26日動防保字第1101
    021401號函在卷可按（本院二審卷第119頁），是被告飼養
    之A犬亦非上開公告措施所指「有攻擊紀錄之犬隻」。從而
    ，被告飼養之A犬並非動物保護法第20條及行政院農業委員
    會依照上開條文第3項於104年9月23日農牧字第1040043358
    號公告修正「具攻擊性寵物及其出入公共場所該採取之防護
    措施」所定之「具攻擊性之寵物」，自無從要求被告採取上
    開規定及措施所訂之牽繩、戴口罩等防護措施。
㈢、再者，本件案發經過，經本院當庭勘驗現場監視器錄影畫面
    ，結果如下：（本院二審卷第47至48頁）
　⒈監視器畫面顯示時間06:38:10-06:38:52
　  畫面中右邊為住宅，左邊有大排水溝，虎斑狗（即被告飼養
    之A犬）自畫面右上角跑到馬路上，面對鏡頭，然後走著離
    開畫面，接著A犬與被告從畫面右上角分別出現，過馬路走
    往大排水溝的橋墩方向，適有告訴人郭財嘉騎乘腳踏車，牽
    著一隻狗（告訴人稱是柴犬）。06:38:38A犬站在馬路中間
    ，A犬的頭跟身體多次微轉向著告訴人騎腳踏車前來的方向
    ，馬上又往反方向往橋的方向走，被告與A犬走到橋上，告
    訴人在靠近橋的對面將腳踏車停好下車牽著柴犬，拉著自己
    的柴犬往橋的方向走，告訴人的柴犬碰到腳踏車，腳踏車不
    穩，告訴人將腳踏車穩住，再次走向橋及A犬。被告與A犬快
    要走到橋的左端，期間A犬的頭不時往告訴人處看。
  ⒉監視器畫面時間06:38:53-06:39:50　　
    告訴人站在橋的右端微彎身面對A犬，06：38：53A犬跑向告
    人又馬上轉頭往被告方向跑，被告跟在A犬後面對著告訴人
    方向走，06：38：55A犬跑向並繞著告訴人身邊跑，並追逐
    告訴人所牽著的柴犬，告訴人蹲下擋在A犬與柴犬之間。A犬
    繼續追著柴犬，告訴人右腳踢A犬一下，並試圖阻擋A犬，被
    告也靠近A犬，告訴人蹲下身體用右手抓A犬，A犬的項圈被
    告訴人右手提起，告訴人並用右腳踢A犬，然後告訴人多次
    將A犬從項圈處提起靠到橋墩上，A犬多次掙扎掉到地上，告
    訴人持續提著A犬的項圈到橋墩上，06:39:49A犬掉落到大排
    水溝裡。 
㈣、依據上開監視器畫面勘驗結果以及截圖照片（警卷第32至41
    頁）顯示，案發過程係被告帶同所飼養之A犬外出行經台南
    市鹽水區北門路9巷前之大排水溝上之橋旁，告訴人騎腳踏
    車帶同柴犬行經路旁，與被告及A犬隔著道路，距離尚遠，
    被告及A犬並未主動靠近告訴人，而係告訴人看見被告及A犬
    後，將腳踏車停下，帶同柴犬穿越道路走到被告及A犬旁邊
    ，A犬始繞著告訴人追逐柴犬，告訴人因而阻擋A犬，期間遭
    A犬咬傷。就上開案發過程以觀，被告飼養之A犬咬傷告訴人
    ，係因告訴人帶同柴犬主動靠近A犬，即使被告為A犬牽繩，
    亦難以防止A犬咬傷告訴人，況且，因A犬並非具攻擊性之寵
    物，已如上述，被告並無義務為A犬配戴防護措施，自無從
    認定被告就告訴人受傷一事具有過失。
五、原審以被告過失傷害犯行明確，予以論罪科刑，固非無見，
    惟原審於判決時，未審酌被告飼養之A犬並非具攻擊性之寵
    物，被告並無為A犬佩戴防護措之之義務，自無從認定被告
    就告訴人之受傷具有過失，仍為有罪判決，認事用法尚有未
    合。被告據此提起上訴，指摘原判決不當，為有理由，應由
    本院將原判決撤銷，改為諭知無罪之判決，以臻適法。
六、按簡易判決所科之刑，以宣告緩刑、得易科罰金或得易服社
    會勞動之有期徒刑及拘役或罰金為限，刑事訴訟法第449條
    第3項定有明文。又對於簡易判決之上訴，準用刑事訴訟法
    第3編第1章及第2章之規定，管轄第二審之地方法院合議庭
    受理簡易判決上訴案件，應依通常程序審理，其認案件有刑
    事訴訟法第452條之情形者，應撤銷原判決，逕依通常程序
    為第一審判決，亦有法院辦理刑事訴訟簡易程序案件應行注
    意事項第14點可供參考。查本件前經檢察官提起公訴，本院
    一審改以簡易判決處刑，然經本院依上訴程序審理後，認應
    為免訴之判決，已不合於刑事訴訟法第449條所定得以簡易
    判決處刑之案件，揆諸上開規定，爰由本院管轄第二審之合
    議庭逕依通常程序自為第一審判決如主文第二項所示，併此
    敘明。
據上論斷，依刑事訴訟法第455條之1第1項、第3項、第452條、
第369條第1項前段、第364條、第301條第1項前段，判決如主文
。
中　　華　　民　　國　　110 　年　　11 　月　　4 　　日
                  刑事第六庭  審判長法  官  高如宜
                                    法  官  鄭銘仁
                                    法  官  陳鈺雯
以上正本證明與原本無異。
如不服本判決應於收受本判決後20日內向本院提出上訴書狀，並
應敘述具體理由。其未敘述上訴理由者，應於上訴期間屆滿後20
日內向本院補提理由書狀（均須按他造當事人之人數附繕本）「
切勿逕送上級法院」。 
    　　　　　　　　　　　　　　　　書記官  蔡雅惠
中　　華　　民　　國　　110 　年　　11　　月　　11　　日